【裁判字號】    98,上易,2050
【裁判日期】    981013
【裁判案由】    詐欺
【裁判全文】
臺灣高等法院刑事判決                98年度上易字第2050號
上  訴  人  台灣板橋地方法院檢察署檢察官
被      告  乙○○
上列上訴人因被告詐欺案件，不服台灣板橋地方法院九十八年度
簡上字第二三六號，中華民國九十八年六月三十日第一審判決（
聲請簡易判決處刑案號：台灣板橋地方法院檢察署九十七年度偵
字第三０九０七號），提起上訴，本院判決如下：
    主  文
上訴駁回。
    理  由
一、公訴意旨略以：被告乙○○乃具相當社會生活經驗之人，明
    知對於貿然將自己開立之金融帳戶金融卡及密碼，交付予其
    他不熟悉人任意使用，可能因此供人利用為犯罪所用，而坊
    間每每發生有人遭詐騙將款項匯入人頭帳戶後遭提領一空，
    致追索不能一事，並對所提供之帳戶可能因而幫助他人從事
    詐欺不法犯罪有預見，仍於不違背其本意情形下，基於幫助
    真實年籍、姓名不詳之成年人詐欺取財之未必故意，於民國
    九十七年四月二十六日前不詳時間、地點，提供其開戶取得
    之永豐商業銀行帳號：00000000000000號帳
    戶之金融卡及密碼予有意犯罪之真實年籍、姓名不詳人士使
    用。嗣該真實年籍、姓名不詳人士組成之詐騙集團成員即基
    於意圖為自己不法之所有，於同年四月二十六日不詳時間，
    致電被害人甲○○謊稱為東森購物之服務人員，因有一筆款
    項簽名簽錯至分期付款的欄位，惟需於當日晚間十二時前找
    其任何一間銀行戶頭做中止動作，要求被害人至ＡＴＭ依其
    指示操作，使被害人陷於錯誤，旋於同日晚間十時三十一分
    ，利用永豐銀行自動櫃員機匯款新台幣（下同）五萬八千元
    至被告上揭帳戶，惟被害人所轉匯之五萬八千元則尚未被該
    詐騙集團成員提領而未遂。嗣被害人查知有異，始發覺上情
    。因認被告涉有刑法第三十條第一項、第三百三十九條第三
    項、第一項之幫助詐欺取財未遂罪嫌。
二、公訴人認被告涉有上開幫助詐欺取財未遂犯嫌，無非係以被
    告於偵查中之供述、被害人於警詢、偵查中之證述、被告於
    永豐商業銀行之客戶基本資料查詢、存摺存款歷史往來明細
    查詢一覽表及自動櫃員機交易明細表影本各一份等為其主要
    論據。訊據被告堅決否認有何幫助詐欺取財未遂之犯行，辯
    稱：我的永豐銀行提款卡是在九十七年四月二十三日左右遺
    失的，在哪邊遺失的我不知道，因為當時我在跑外務，直到
    同年月二十六日我要加油時，要用信用卡刷卡，才發現一起
    放在皮夾內的上開提款卡遺失了，我就在當天下午二點以電
    話向銀行報遺失。我只有提款卡遺失，存摺並未遺失。我的
    提款卡是晶片式的，是為了要薪資轉帳才申設該帳戶。我的
    記性不好，所以將密碼寫在提款卡的套子上面，我以電話向
    銀行掛失提款卡之後，隔了約二個月，我曾親自到永豐銀行
    民安分行要補辦提款卡，但銀行人員不讓我辦，說我的帳戶
    已經變成警示帳戶了等語。
三、按犯罪事實應依證據認定之，無證據不得認定犯罪事實，不
    能證明被告犯罪者，應諭知無罪之判決，刑事訴訟法第一百
    五十四條第二項、第三百零一條第一項分別定有明文。再犯
    罪事實之認定，應憑證據，如未能發現相當證據，或證據不
    足以證明，自不能以推測或擬制之方法，作為裁判基礎，最
    高法院四十年台上字第八六號判例著有明文；且認定犯罪事
    實所憑之證據，雖不以直接證據為限，間接證據亦包括在內
    ，然而無論直接證據或間接證據，其為訴訟上之證明，須於
    通常一般之人均不致有所懷疑，而得確信其為真實之程度者
    ，始得據為有罪之認定，倘其證明尚未達到此一程度，而有
    合理之懷疑存在而無從使事實審法院得有罪之確信時，即應
    由法院為諭知被告無罪之判決，最高法院七十六年台上字第
    四九八六號判例亦著有明文。又檢察官對於起訴之犯罪事實
    ，仍應負提出證據及說服之實質舉證責任，倘其所提出之證
    據，不足為被告有罪之積極證明，或其指出證明之方法，無
    從說服法院以形成被告有罪之心證，基於無罪推定之原則，
    自應為被告無罪判決之諭知，有最高法院九十二年度台上字
    第一二八號判例可參。
四、程序方面：
    按被告以外之人於審判外之言詞或書面陳述，除法律有規定
    者外，不得作為證據；又被告以外之人於審判外之陳述，雖
    不符合同法第一百五十九條之一至第一百五十九條之四之規
    定，但經當事人於審判程序同意作為證據，法院審酌該言詞
    陳述或書面陳述作成時之情況，認為適當者，亦得為證據。
    當事人、代理人或辯護人於法院調查證據時，知有第一百五
    十九條第一項不得為證據之情形，而未於言詞辯論終結前聲
    明異議者，視為有前項之同意，刑事訴訟法第一百五十九條
    第一項及第一百五十九條之五分別定有明文。本判決下列所
    引用之被告以外之人於審判外之陳述（包含書面陳述），雖
    屬傳聞證據，惟當事人於本院審判期日中表示同意作為證據
    方法而不予爭執，本院審酌上開證據資料製作時之情況，尚
    無違法不當及證明力明顯過低之瑕疵，亦認為以之作為證據
    應屬適當。揆諸前開規定，爰依刑事訴訟法第一百五十九條
    之五規定，認前揭證據資料均有證據能力，先予敘明。
五、經查：
  (一)被害人於九十七年四月二十六日晚上九時許，接獲詐騙集團
    或不法份子之來電，訛稱該被害人前向東森購物購買減肥霜
    ，因系統出問題，變為分期方式扣款，遂指示被害人自同日
    晚上十時三十一分起至自動櫃員機接續轉帳，其中一筆係於
    同日晚上十時三十一分轉帳五萬八千元至被告所申設之前揭
    永豐商業銀行存款帳戶內之事實，業經該被害人於警詢、偵
    查中證述綦詳，且有被告於永豐商業銀行之客戶基本資料查
    詢、存摺存款歷史往來明細查詢一覽表、自動櫃員機交易明
    細表影本各一份在卷可稽（見偵字第三０九０七號卷第六、
    七、一０頁，偵字第二五０一三號影卷第七二、六四至六六
    頁），此堪認為真。
  (二)再被害人遭受詐騙集團來電詐騙之時間係在九十七年四月二
    十六日晚上九時許，業如前述。然依被告所辯，其係在同日
    發現其提款卡遺失後，隨即於同日下午二時許向銀行辦理掛
    失，此亦有永豐商業銀行九十八年一月十四日所出具之金融
    卡申請狀態查詢影本一份附卷為佐（見原審簡上卷第五頁）
    。觀諸該份文件上之記載，被告向銀行辦理提款卡掛失之時
    間雖非如被告所言係在同日下午二時許，但亦係在與該時間
    相隔不久之同日下午四時二十分許辦理掛失，可知被告所辯
    其確有辦理提款卡掛失乙事應非子虛。稽之被告既在被害人
    於該日晚上九時許遭詐騙前之同日下午四時二十分許，即早
    向銀行辦理其之提款卡掛失手續，因此致使被害人甲○○嗣
    後雖有轉帳前揭金額進入被告之前揭帳戶內，但該筆金額亦
    因而無法被詐騙集團提領，此與實務上一般提供帳戶資料給
    詐騙集團使用者，縱有反悔之意，亦多係在已有若干被害人
    遭受詐騙後，始至金融機構辦理帳戶資料之所謂「掛失」手
    續，以求事後彌補或規避責任之情節大有不同。準此，被告
    是否確有將其之前揭提款卡提供給他人或詐騙集團成員使用
    ，顯有相當疑問。況依被告所供，其於發現提款卡遺失時，
    旋即以電話向銀行辦理掛失，此種作法亦符合常人之舉；且
    被告雖已無持有前揭提款卡，但其前揭帳戶存摺現仍在其之
    持有中，此經被告於原審當庭提出核閱無訛，並有該存摺封
    面暨其內頁影本在卷可憑（見原審簡上卷第三０至三四頁）
    ，益徵被告所辯其僅係遺失提款卡乙節，應非無稽。至詐騙
    集團為何願意使用被告遭遺失之提款卡，且為何似已得知該
    提款卡之提款密碼，固仍存有若干疑點，然倘欲認定被告確
    有將其提款卡提供給詐騙集團使用之幫助詐欺事實，必在通
    常一般之人均不致有所懷疑，而得確信其為真實之程度下，
    始得據為有此犯罪事實之認定，然依上述說明，被告所辯乙
    節並非必屬無稽，則被告果否有此幫助詐欺之事實，自仍有
    其合理懷疑之處，當不得僅憑上述可能對被告不利之若干疑
    點，即率爾推測或擬制被告有此犯罪事實，其理甚明。
六、綜上所述，公訴人提出之證據尚不足以使本院形成被告確有
    公訴意旨所指幫助詐欺取財未遂犯行之確切心證。此外，復
    查無其他積極證據足資證明被告有公訴意旨所指之上開犯行
    。是被告被訴之犯罪事實，要屬不能證明。原審以不能證明
    被告犯罪而諭知被告無罪之判決，核無不合。檢察官上訴意
    旨仍執陳詞，指摘原審判決不當，請求撤銷改判，為無理由
    ，應予駁回。
據上論斷，應依刑事訴訟法第三百六十八條，判決如主文。
本案經檢察官許仲瑩到庭執行職務。
中    華    民    國    98    年    10    月    13    日
                  刑事第十七庭  審判長法  官 趙功恆
                                      法  官 陳世宗
                                      法  官 陳憲裕
以上正本證明與原本無異。
不得上訴。
                                      書記官 張玉如
中    華    民    國    98    年    10    月    14    日


司法院資訊處製作；財團法人民間司法改革基金會備份。
